【裁判字號】    92,易,941
【裁判日期】    920619
【裁判案由】    傷害
【裁判全文】
臺灣板橋地方法院刑事判決                          九十二年度易字第九四一號
    公  訴  人  臺灣板橋地方法院檢察署檢察官
    被      告  乙○○
                丙○○
                丁○○
    右  一  人
    選任辯護人  成介之律師
    被      告  己○○
                戊○○
右列被告因傷害案件，經檢察官提起公訴（九十一年度偵字第一六五八號），本院
判決如左：
    主  文
乙○○、丙○○、丁○○共同傷害人之身體，各處有期徒刑月，如易科罰金均以
佰元折算壹日。
戊○○共同連續傷害人之身體，處有期徒刑陸月，如易科罰金以佰元折算壹日。
己○○共同傷害人之身體，處有期徒刑肆月，如易科罰金以佰元折算壹日。
    事  實
一、戊○○、己○○係男女朋友關係，彼二人與甲○○、乙○○、丙○○、丁○○等
    人為鄰居關係，戊○○、己○○於民國九十一年一月十七日下午八時許，因要駕
    駛彼等停放在臺北縣永和市○○路一一九巷十八弄內汽車，與甲○○（業經公訴
    人另為不起訴處分）、乙○○在臺北縣永和市○○路一一九巷二十號門口前發生
    口角，戊○○、己○○二人即基於傷害人身體之犯意聯絡，由己○○面對面抱住
    甲○○，讓戊○○用拳頭動手毆打甲○○的頭部數下並用腳踹其肚子，致甲○○
    被打得倒在地上，而受有左上眼眶瘀血兩處各三乘三公分、右膝擦傷一乘二公分
    、左胸瘀血二乘二公分之傷害。而乙○○見狀將甲○○扶起，戊○○承前傷害之
    概括犯意，用拳頭毆打乙○○的眼睛，致造成乙○○受有左眼眶裂傷零點五公分
    、左下眼眶瘀血一乘四公分之傷害。此時，甲○○之孫子丙○○看到上情，即在
    臺北縣永和市○○路一一九巷二十號內打電話通知父親丁○○有關奶奶甲○○與
    姑姑乙○○被戊○○、己○○毆打之上情，而戊○○即進入上址與丙○○扭打，
    丙○○、乙○○與從外面趕回上址住處之丁○○則基於傷害人身體之犯意聯絡，
    由乙○○徒手毆打戊○○頭部及身體，再以腳踹其下體；丙○○持屋內鐵棒打戊○○頭部；丁○○則持屋內杓子毆打戊○○頭部及左肩；致戊○○受有頭部挫傷
    合併腦震盪、頸部挫傷合併運動障礙、左肩挫傷合併動作障礙、胸腹部挫傷、左
    睪丸挫傷之傷害。
二、案經甲○○、戊○○、乙○○告訴臺北縣政府警察局永和分局報告臺灣板橋地方
    法院檢察署檢察官偵查起訴。
    理  由
一、訊據被告固坦承於右開時地曾因停車移車問題發生糾紛，惟均矢口否認有何傷害
    犯行，被告戊○○辯稱：「上開時地因為停車糾紛（被告）己○○下車請他們將
    車移開，告訴人甲○○出來對我罵三字經，我罵回去，她就用手拉住我的衣領，
    我就把她撥開，（被告）乙○○與丙○○就出來，乙○○就用腳踢我的下體，丙○○就用鐵棒打我的後腦以及肩膀，然後丁○○回來，就拿鐵杓子打我的頭部、
    肩膀，這些都是發生在屋外，告訴人甲○○、被告乙○○、被告丙○○、被告丁○○將我拉進他們屋內，我女朋友己○○就報警。」云云。被告己○○辯稱：「
    我沒有抱住告訴人甲○○讓被告戊○○打他，他們當時一群人衝出來，我沒有看
    到戊○○打人，當時我被乙○○打，然後丙○○拿鐵棒出來打戊○○的頭部，丁○○回來後就拿壹支舀湯的杓子打戊○○肩膀。」云云。被告丙○○辯稱：「被
    告戊○○於起訴書所載時地，進入我家，就是（臺北縣）永和市○○路一一九巷
    二十號，他將我壓在地上，他用手打我的頭部，我在掙扎，但我都沒有打他。整
    個經過我是有看到被告戊○○打我的奶奶甲○○，這是在打我之前發生的，地點
    在我們的屋子前，我看到被告己○○從我奶奶面對面抱住她，且被告戊○○比較
    高，所以他用拳頭打她的臉部與頭部，且我奶奶倒在地上，他還用腳踹我奶奶的
    肚子，我就跟我的姑姑乙○○講，她就出去問被告戊○○為何打我奶奶，戊○○
    什麼話都沒有講就直接用拳頭打我姑姑乙○○的臉部一拳，我就進去裡面打電話
    給我的父親丁○○，但是被告戊○○就衝進來打我，如我一開始所言。過了不久
    ，我的父親丁○○就回來了，將我與戊○○拉開，我爸爸拿杓子指著戊○○手臂
    ，且問他為何打（到）我家裡來，己○○與戊○○就說要叫警察來，我爸爸丁○○沒有打他們兩人。」云云。被告乙○○辯稱：「我沒有打被告戊○○，因為停
    車糾紛被告己○○在外面對我大聲講話，後來我母親就是告訴人甲○○就出來外
    面了解事情，被告丙○○有告訴我說告訴人甲○○被人打，我就出來看，我看到
    被告己○○從正面抱著甲○○，被告戊○○打甲○○的頭部、臉部，後來他推倒
    告訴人甲○○在地，並用腳踹她的肚子，我靠近被告戊○○就用拳頭打我的眼睛
    ，我沒有動手打任何人。」云云。被告丁○○辯稱：「我沒有打被告戊○○，我
    是有拿杓子指著戊○○，當時我在外面回來，鄰居打電話給我說我家人被打要我
    回家，我回家時看到被告戊○○與己○○在我家裡面，我看到我的兒子丙○○被
    戊○○壓在地上，我拿著杓子指著戊○○說你為什麼要打人打到我家，己○○就
    說叫警察過來處理，我真的沒有打被告戊○○等二人。且我一回到家，我看到我
    的母親的右邊眼角流血，手摸著腹部，且乙○○的眼角受傷。」云云（均見本院
    九十二年六月五日審判筆錄）。惟查：
（一）被告己○○、戊○○如何於右開時地，以事實欄一所載之方式傷害告訴人甲○○，致告訴人甲○○受有左上眼眶瘀血兩處各三乘三公分、右膝擦傷一乘二公
      分、左胸瘀血二乘二公分之傷害等情，業據告訴人甲○○於警詢、偵審中指訴
      明確（見偵查卷第二十二至二十三頁、第六十三頁反面、本院九十二年六月五
      日審判筆錄）。核與證人潘文慶於警詢、偵查中證述之情節相符（見偵查卷第
      三十三至三十五頁、第六十五至六十六頁），亦核與被告乙○○、丙○○於警
      詢、偵審中陳述之情節相符（見偵查卷第二十三至二十五頁、第六十四頁、第
      二十六至二十七頁、第二十九至三十一頁、第六十四頁、本院九十二年六月五
      日審判筆錄）。況告訴人甲○○確因被告己○○、戊○○之前揭傷害行為，致
      受有左上眼眶瘀血兩處各三乘三公分、右膝擦傷一乘二公分、左胸瘀血二乘二
      公分之傷害等情，亦有卷附國立臺灣大學醫學院附設醫院出具之診斷書一件可
      稽（見偵查卷第三十六頁）。故被告己○○、戊○○確有於右開時地，以事實
      欄一所載之方式傷害告訴人甲○○之犯行，事證明確，堪以認定。
（二）再被告戊○○如何於右開時地，以事實欄一所載之方式傷害被告即告訴人乙○○，致被告乙○○受有左眼眶裂傷零點五公分、左下眼眶瘀血一乘四公分之傷
      害等情，業據被告乙○○於警詢、偵審中指訴明確（見偵查卷第二十三至二十
      五頁、第六十四頁、本院九十二年六月五日審判筆錄）。核與告訴人甲○○、
      被告丙○○於警詢、偵審中陳述之情節相符（見偵查卷第二十三至二十五頁、
      第六十三頁、第二十六至二十七頁、第二十九至三十一頁、第六十四頁、本院
      九十二年六月五日審判筆錄）。況被告乙○○確因被告戊○○之前揭傷害行為
      ，致受有左眼眶裂傷零點五公分、左下眼眶瘀血一乘四公之傷害等情，亦有卷
      附國立臺灣大學醫學院附設醫院出具之診斷書一件可稽（見偵查卷第三十七頁
      ）。故被告戊○○確有於右開時地，以事實欄一所載之方式傷害被告乙○○之
      犯行，事證明確，堪以認定。
（三）又被告乙○○、丙○○、丁○○如何於右開時地，以事實欄一所載之方式傷害
      被告戊○○，致被告戊○○受有頭部挫傷合併腦震盪、頸部挫傷合併運動障礙
      、左肩挫傷合併動作障礙、胸腹部挫傷、左睪丸挫傷之傷害等情，業據被告戊○○於警詢、偵審中指訴明確（見偵查卷第九至十五頁、第六十四頁、本院九
      十二年六月五日審判筆錄）。核與被告己○○於警詢、偵審中證述之情節相符
      （見偵查卷第十六至十七頁、十九至二十一頁、五十五至五十六頁、本院九十
      二年六月五日審判筆錄）。況被告丁○○自承有用杓子指著被告戊○○，被告
      丙○○自承手有碰到鐵棒（均見本院九十二年六月五日審判筆錄），足見被告
      戊○○前開有關被告丁○○以杓子、被告丙○○以鐵棒打彼之之指訴，並非無
      稽。再被告戊○○確因被告乙○○、丙○○、丁○○之前揭傷害行為，至被告
      戊○○受有頭部挫傷合併腦震盪、頸部挫傷合併運動障礙、左肩挫傷合併動作
      障礙、胸腹部挫傷、左睪丸挫傷之傷害等情，亦有卷附天主教耕莘醫院永和分
      院出具之乙種診斷證明書一件可稽（見偵查卷第三十五頁後面）。故被告乙○○、丙○○、丁○○確有於右開時地，以事實欄一所載之方式傷害被告戊○○
      之犯行，事證明確，堪以認定。
（四）末按正當防衛以遇有現在不法之侵害為前提，如不法侵害尚未發生，即無防衛
      可言，有最高法院二十七年上字第二八七九號判例可資參照；又正當防衛之防
      衛行為須具有「必要性」，亦即其防衛之反擊行為，須出於必要，如為防衛自
      己或他人之權利，該項反擊行為顯然欠缺必要性，非不可排除，即不能成立正
      當防衛，以阻卻違法；再衡之一般社會經驗法則，互毆係屬多數動作構成單純
      一罪而互為攻擊之傷害行為，縱令一方先行出手，而還擊一方在客觀上茍非單
      純僅對於現在不法之侵害為必要排除之反擊行為，因其本即有傷害之犯意存在
      ，則對其互為攻擊之還手反擊行為，自無主張防衛權之餘地（最高法院七十九
      年度臺上字第三十八號判決、八十四年度臺非字第二０八號判決參照）。本件
      被告己○○、戊○○縱有先行毆打告訴人甲○○與被告乙○○之犯行，然被告
      乙○○、丙○○、丁○○只要將被告己○○、戊○○拉開即可，根本不需持勺
      子或鐵棒毆打彼等，故被告乙○○、丙○○、丁○○傷害被告戊○○之反擊行
      為，顯然欠缺必要性，非不可排除，被告乙○○、丙○○、丁○○有傷害之故
      意及行為甚明，揆諸前述說明，被告乙○○、丙○○、丁○○對被告戊○○互
      為攻擊之還手反擊行為，自無主張防衛權之餘地，附此敘明。
（五）至被告丁○○之選任辯護人聲請訊問證人潘文慶與事後趕到現場處理之警員王
      屏生二人，然因潘文慶已於警詢、偵查中證述明確，已無再行傳喚之必要，且
      王屏生警員係事後趕到現場處理之人，對於事發經過並未目擊，本院亦認並無
      傳喚之必要。另被告丁○○之選任辯護人聲請本院向天主教耕莘醫院永和分院
      函調被告戊○○之病歷資料，然因被告戊○○確受有頭部挫傷合併腦震盪、頸
      部挫傷合併運動障礙、左肩挫傷合併動作障礙、胸腹部挫傷、左睪丸挫傷之傷
      害等情，此有卷附天主教耕莘醫院永和分院出具之乙種診斷證明書一件可稽（
      見偵查卷第三十五頁後面），故本院亦認並無再予函調病歷資料之必要，併予
      敘明。
綜上諸情參互以析，被告所辯，無非事後畏罪卸責之虛詞，本案事證明確，被告犯行
堪以認定，應予依法論科。
二、核被告所為，均係犯刑法第二百七十七條第一項之普通傷害罪。被告戊○○、己○○二人間就傷害告訴人甲○○部分，有犯意之聯絡及行為分擔，為共同正犯。
    被告乙○○、丙○○、丁○○間，就傷害被告戊○○部分，有犯意之聯絡及行為
    分擔，為共同正犯。被告戊○○先後傷害告訴人甲○○與被告乙○○之犯行，時
    間緊接，犯罪構成要件相同，所犯罪名又屬同一，顯係基於概括犯意反覆為之，
    應論以刑法第五十六條連續犯之一罪，並加重其刑。爰審酌被告五人係鄰居關係
    ，竟僅因停車移車之嫌隙而互毆，且係被告戊○○、己○○先行出手傷害告訴人
    甲○○，再被告犯後均飾詞卸責、毫無悔意、態度不佳，不互相談和解賠償事宜
    等一切情狀，量處如主文所示之刑，並各諭知易科罰金之折算標準，以資懲儆。
據上論斷，應依刑事訴訟法第二百九十九條第一項前段，刑法第二十八條、第五十六
條、第二百七十七條第一項、第四十一條第一項前段，罰金罰鍰提高標準條例第一條
前段、第二條，判決如主文。
本件經檢察官王正皓到庭執行職務。
中      華      民      國      九十二      年      六    月    十九    日
                            臺灣板橋地方法院刑事第四庭
                                法  官  許  必  奇
右正本證明與原本無異。
如不服本判決應於送達後十日內向本院提出上訴狀。
                                書記官  金  和  國
中      華      民      國      九十二      年      六    月  二十三    日
附錄：
刑法第二百七十七條第一項：
傷害人之身體或健康者，處三年以下有期徒刑，拘役或一千元以下罰金。


司法院資訊處製作；財團法人民間司法改革基金會備份。
